【裁判字號】    95,易,681
【裁判日期】    950920
【裁判案由】    傷害
【裁判全文】
臺灣彰化地方法院刑事判決        九十五年度易字第六八一號
公  訴  人  臺灣彰化地方法院檢察署檢察官
被      告  丙○○
被      告  乙○○
上  一  人
選任辯護人  陳世煌  律師
            黃俊昇  律師
被      告  丁○○
            己○○
上列被告等因傷害案件，經檢察官提起公訴（九十五年度偵字第
二四八０、二五三０號），本院判決如下：
    主  文
丙○○連續傷害人之身體，處有期徒刑月，如易科罰金，以
佰元折算壹日。
乙○○共同連續傷害人之身體，處有期徒刑陸月，如易科罰金，
以佰元折算壹日。
丁○○共同傷害人之身體，處有期徒刑伍月，如易科罰金，以
佰元折算壹日。
己○○傷害人之身體，處拘役伍拾日，如易科罰金，以佰元折
算壹日。
    事  實
一、丙○○於民國九十四年十二月十八日上午九時許，在彰化縣
    溪州鄉○○段一一四一地號田地工作，因聽聞其母親己○○
    與乙○○在同段一一三七、一一三八地號農地，因二人相鄰
    農田之水流、界址等糾紛發生爭吵，乃前往彰化縣溪州鄉○○段一一三七、一一三八地號農地，詎丙○○因不滿乙○○
    對其母親己○○叫罵，並因長期以來與乙○○間因上開農地
    之糾葛而對乙○○有所不滿，竟基於普通傷害之概括犯意，
    當場以腳踹踢乙○○之胸部，使乙○○因此跌坐在水溝內而
    受有右內側足踝擦挫傷之傷害，後經己○○勸阻後，始先行
    離去並返回前開彰化縣溪州鄉○○段一一四一地號田地工作
    （至丙○○基於概括犯意所為之第二次普通傷害犯行，詳見
    事實欄二後段所載）。
二、乙○○於上揭時、地遭丙○○傷害後約三十至四十分鐘（起
    訴書誤載該部分之時間係緊接於如事實欄一所示時間之後）
    ，因不甘其因與己○○發生爭吵而遭丙○○以腳踹踢後跌入
    水溝受傷，竟基於普通傷害之概括犯意，先夥同與之具有普
    通傷害犯意聯絡之丙○○，一同駕乘乙○○使用之自小貨車
    前至丙○○工作所在之彰化縣溪州鄉○○段一一四一地號田
    地（起訴書誤載發生地點仍在如事實欄一所示之彰化縣溪州
    鄉○○段一一三七、一一三八地號），推由丁○○先出拳毆
    擊丙○○之右眼，再由丁○○、乙○○二人一同徒手毆打丙○○之頭部，使丙○○受有右眼皮撕裂傷、右眼球挫傷、右
    眼眼眶底骨折（術後右眼有機械性斜視及部分眼球運動障礙
    之複視情形）及頭部外傷併腦震盪等傷害，而丙○○於上開
    時、地見乙○○偕同丁○○前來，亦基於承前普通傷害之概
    括犯意，出手毆打乙○○及丁○○而與其二人互毆，使丁○○受有頭部外傷、顏面、左肩胛、背部、兩手、右手腕、左
    膝、左大腳趾、右足踝多處擦挫傷等傷害，乙○○則受有左
    上唇擦挫傷之傷害（有關乙○○基於概括犯意所為之第二次
    普通傷害犯行，見事實欄三所載）。
三、乙○○於九十四年十二月十九日上午十時許，在彰化縣溪洲
    鄉○○段一一三七、一一三八地號農田，復與己○○發生口
    角衝突，乃基於承前普通傷害之概括犯意，以左腳踹踢己○○之右腳膝蓋處，使己○○受有右側膝挫傷併瘀血之傷害；
    而己○○則亦基於普通傷害之犯意，持所有人不詳之木棍一
    支，毆打乙○○之左前臂、左部，使乙○○受有左前臂擦
    挫傷、左部擦挫傷等傷害，旋為在附近見狀而趨前之乙○○堂兄高文自己○○手中取下前開木棍一支，並送交警方
    扣案。
四、案經乙○○、丙○○、丁○○及己○○訴由彰化縣警察局北
    斗分局報請臺灣彰化地方法院檢察署檢察官偵查起訴。
    理  由
一、本件有關以下所引用：(1)證人即被告乙○○、丙○○、丁○○及己○○於偵查中之證詞；(2)卓醫院之診斷證明書三張、
    財團法人彰化基督教醫院（以下簡稱彰化基督教醫院）之診
    斷書五件；(3)證人即同案被告丁○○於警詢之證述，雖均屬
    被告丙○○、乙○○、丁○○及己○○以外之人於審判外之
    陳述，惟：（一）前揭(1)所示偵查中之證述均已依法具結，
    依刑事訴訟法第一百五十九條之一第二項之規定，均具有證
    據能力；雖被告乙○○及其選任辯護人以證人丙○○、己○○於偵查中之證述，因未經詰問而認不具有證據能力，然被
    告乙○○及其選任辯護人於本院準備程序及審理時，均未就
    證人即同案被告丙○○、己○○二人於偵訊時之證述聲請進
    行詰問，顯見被告及其選任辯護人均認已無詰問證人即同案
    被告丙○○、己○○二人之必要而捨棄對於證人即同案被告
    丙○○、己○○之詰問權，是被告乙○○及其選任辯護人主
    張證人即同案被告丙○○、己○○二人於偵訊時之證述因未
    經詰問而無證據能力，實已自乏所據。（二）又前開卓醫院
    之診斷證明書、彰化基督教醫院之診斷書，均係從事業務之
    醫師，於業務上所製作之證明文書，依刑事訴訟法第一百五
    十九條之四第二款之規定，亦具有證據能力；被告丙○○、
    己○○於本院審理時，以告訴人兼被告乙○○、丁○○二人
    所提出之卓醫院出具之診斷證明書二紙，係小醫院開立之診
    斷書而認不具公信力云云，容有誤會。（三）再以下理由欄
    五所引用為被告丙○○所涉傷害罪嫌應不另為無罪諭知之前
    開(3)所示之證人即同案被告丁○○於警詢之證述，業經公訴
    人及被告丙○○於本院準備程序明示同意作為證據，且經本
    院於審理時當庭直接提示而為合法之調查，公訴人及被告丙○○亦未於言詞辯論終結前聲明異議，本院審酌該證據係由
    員警製作之情況，且證人即同案被告丁○○並未指稱警方有
    非法或不當取證而非出於其自由意識陳述之情事，又被告丙○○於本院準備程序及審理時，均未聲請詰問證人即同案被
    告丁○○等情，故認為適當而得以作為證據，是該證據依刑
    事訴訟法第一百五十九條之五之規定，具有證據能力，先予
    敘明。
二、訊據被告丙○○、乙○○、丁○○及己○○四人矢口否認有
    何上揭傷害犯行，被告丙○○辯稱：其於如事實欄一所示之
    時、地，質問告訴人兼被告乙○○為何要罵其母親即被告己○○，並與告訴人兼被告乙○○發生口角後，就又回去彰化
    縣溪州鄉○○段一一四一地號田地工作，並沒有以腳踹踢告
    訴人兼被告乙○○；又於如事實欄二所示之時、地，其忘記
    是否有出手毆打告訴人兼被告丁○○、乙○○二人云云；被
    告乙○○則辯稱：其於如事實欄一所示之時、地，遭告訴人
    兼被告丙○○以腳踹踢跌入水溝後，告訴人兼被告丙○○便
    離去，其因胸口痛一直坐在水溝裏爬不起來，後來被告丁○○騎車經過，將其自水溝內拉起來，其遂將遭告訴人兼被告
    丙○○毆打一事告知被告丁○○後，被告丁○○表示要前往
    彰化縣溪州鄉○○段一一四一、一一四二地號田地向告訴人
    兼被告丙○○勸說「大家田地相鄰，不須要這樣」，被告丁○○前去找告訴人兼被告丙○○時，其一個人在彰化縣溪州
    鄉○○段一一三八地號田地等候，後來被告丁○○回來說告
    訴人兼被告丙○○將其推到水溝裡面，其並未於如事實欄二
    所示之時、地毆打告訴人兼被告丙○○；又於如事實欄三所
    示之時、地，係告訴人兼被告己○○持扣案之木棍毆打伊，
    伊並未有傷害告訴人兼被告己○○之行為，且其有重度視障
    ，並無能力傷害告訴人兼被告丙○○、己○○云云；被告丁○○係辯稱：其因於如事實欄一所示之時間聽到有人喊救命
    ，乃騎乘機車至彰化縣溪州鄉○○段一一三八地號田地，其
    到場時看見被告乙○○及告訴人兼被告丙○○二人，一人站
    在田裏，另一人站在馬路上，其問被告乙○○發生何事，被
    告乙○○稱遭告訴人兼被告丙○○毆打，其過去向告訴人兼
    被告丙○○表示「大家田都在附近，不要這樣」，告訴人兼
    被告丙○○不聽，並用雙手推其胸部，其乃跌入深度約及一
    般人腰部高度的水溝內，於其自水溝爬起來時，已經都沒有
    看到人，其沒有毆打告訴人兼被告丙○○云云；被告己○○
    則以：其於如事實欄三所示之時間，到彰化縣溪州鄉○○段
    一一三八地號農田工作，因告訴人兼被告乙○○一直對其叫
    罵，並以左腳踹踢其右腳膝蓋，其乃撿拾竹棍要打告訴人兼
    被告乙○○，但是沒有打到，就將竹棍丟回田裏，不知道告
    訴人兼被告乙○○為何會受傷，且其當時持以要毆打被告乙○○的棍子，並非扣案的木棍云云置辯。經查：
（一）被告丙○○所為如事實欄一所示傷害告訴人兼被告乙○○
      之犯行，已據證人即同案被告乙○○於偵查中證述綦詳（
      見九十五年度偵字第二四八０號卷第二一頁），並經證人
      即在場目睹上情之證人甲○○於本院審理時到庭證述明確
      ，參以被告己○○於本院準備程序陳稱：「乙○○是因為
      他太太要將他手上的磚頭拿起來，就自己跌入蕃茄園的溝
      裡面」一語，足認告訴人兼被告乙○○確有跌入水溝之情
      事，並酌以告訴人兼被告乙○○於本院準備程序稱：其遭
      被告丙○○以腳踹踢跌入水溝，係腳踝受傷，且依告訴人
      兼被告乙○○提出之卓醫院出具之診斷證明書，告訴人兼
      被告乙○○確受有右內側足踝擦挫傷之傷害，有上開診斷
      證明書一紙在卷可憑，依前揭告訴人兼被告乙○○所受傷
      害之部位及傷勢，堪認證人即被告乙○○於偵訊時之證述
      及證人甲○○於本院審理時有關此部分之證述，並非虛妄
      ，堪以採信。至證人甲○○於本院審理時雖另證稱：被告
      丙○○之父親戊○○於被告丙○○以腳踹踢告訴人兼被告
      乙○○之前，曾出言「你這個沒有用的傢伙，不用用到我
      」，及被告丙○○之母親即被告己○○，於其將跌入水溝
      之告訴人兼被告乙○○扶起來後，有出手毆打告訴人兼被
      告乙○○之耳光，但其並未注意告訴人兼被告乙○○有無
      因被告己○○之上開行為受傷等語，因證人乙○○於偵訊
      時並未有相同之證述，是否屬實，尚堪質疑；況縱證人甲○○上開證述情節為真，惟亦尚不足以認定證人戊○○、
      被告己○○有何傷害之行為而與被告丙○○具有共犯之關
      係。
（二）又被告乙○○、丁○○二人所為如事實欄二前段所載之共
      同傷害告訴人兼被告丙○○之犯行，亦據證人即被告丙○○於偵訊時證述屬實（見九十五年度偵字第二四八０號卷
      第九、二０至二一頁），並有告訴人兼被告丙○○提出之
      彰化基督教醫院出具之診斷書四紙在卷可稽。復徵以證人
      戊○○於本院審理時證述：於如事實欄一所示之時間約過
      三十至四十分鐘後，其聽聞太太即被告己○○喊叫後趕過
      去，看到被告乙○○、丁○○在追告訴人兼被告丙○○，
      當時告訴人兼被告丙○○全身都是血等語，及被告乙○○
      、丁○○二人之前開辯解，互有不符而有所矛盾，且證人
      甲○○亦證述其於如事實欄一所示之時、地，並未看到被
      告丁○○一語，堪認被告乙○○、丁○○前揭所辯，顯非
      屬實而無可採。而被告丙○○於如事實欄二後段所示之時
      、地，亦有出手毆打告訴人兼被告乙○○、丁○○二人而
      與之互毆一節，已據被告丙○○於偵訊時坦認無訛（見九
      十五年度偵字第二四八０號卷第二一頁第九行），且告訴
      人兼證人丁○○因此受有頭部外傷、顏面、左肩胛、背部
      、兩手、右手腕、左膝、左大腳趾、右足踝多處擦挫傷等
      傷害，告訴人兼被告乙○○則受有左上唇擦挫傷之傷害，
      有卓醫院出具之診斷書二件在卷可憑，被告丙○○此部分
      之傷害犯行亦堪認定。
（三）再被告乙○○於如事實欄三所示之時、地，確有以腳踹踢
      告訴人兼被告己○○之膝蓋一節，業據證人己○○於偵查
      中證述為真，且告訴人兼被告己○○係受有右側膝挫傷併
      瘀血之傷害，亦有彰化基督教醫院診斷書一紙在卷可佐，
      核與證人己○○之證述相符；又被告己○○坦認有於如事
      實欄三所示之時、地，持棍棒追打告訴人兼被告乙○○一
      情，又被告己○○當時係持扣案之木棍毆打告訴人兼被告
      乙○○，且其所持木棍確已打到告訴人兼被告乙○○等情
      ，亦據證人即在場目睹上情並將前開木棍取下交與警方扣
      案之高文於本院審理時證述綦詳，復有告訴人兼被告乙○○提出之卓醫院診斷證明書一紙在卷可憑及被告己○○
      持以毆打告訴人兼被告乙○○之木棍一支扣案可佐；再證
      人高文於本院審理時復證稱：「（問：看到己○○拿木
      棍去追乙○○之前，有發生什事情？）我沒有看到。（問
      ：你稱去搶下己○○之木棍，是如何搶下？）我只有從他
      的手上將木棍取下，沒有讓她跌或是受傷。．．．（問：
      己○○打乙○○時，她自己是否有跌倒？）沒有。」等語
      ，足認告訴人兼被告己○○所受右側膝挫傷併瘀血之傷害
      ，並非其持木棍追打被告乙○○時所自行造成之傷害，告
      訴人兼被告己○○、乙○○前揭指訴均堪採信；被告乙○○、己○○上開所辯則均無可採。而被告乙○○雖另辯稱
      ：伊有重度視障，不可能於如事實欄二、三所示之時、地
      ，分別傷害告訴人兼被告丙○○、己○○云云，然證人即
      被告乙○○之妻子甲○○於本院審理時證稱：被告乙○○
      於如事實欄一所示之時間，係駕駛貨車前至田裏工作一語
      ，是被告乙○○既尚可駕駛車輛前至農田工作，顯見被告
      乙○○仍有相當之視力，被告乙○○辯稱伊因視障而不可
      能傷害告訴人兼被告丙○○、己○○二人云云，諉無可採
      。
（四）另被告丙○○、乙○○二人均係因彼此二戶所栽種之農田
      相鄰、長期以來所生之糾紛而有所不滿始犯本案之傷害犯
      行，堪認被告丙○○先、後二次所犯如事實欄一、二所示
      之傷害犯行，及被告乙○○先、後二次所犯如事實欄二、
      三所示之傷害犯行，均各係基於概括犯意所為，附此敘明
      。綜上所陳，本件事證明確，被告丙○○、乙○○、丁○○及己○○四人前開傷害犯行均洵足認定。
三、查被告丙○○、乙○○、丁○○及己○○四人行為後，於九
    十四年二月二日修正公布之刑法，已自九十五年七月一日起
    生效施行，經依最高法院九十五年度第八次刑事庭會議決議
    內容，依現行刑法第二條第一項之規定，就與被告罪刑有關
    之主刑罰金刑、共同正犯、連續犯及易科罰金之折算標準等
    一切情形，綜其全部罪刑而為比較之結果（詳見附表所載）
    ，應適用被告丙○○、乙○○、丁○○、己○○四人行為時
    之刑法（即修正前之刑法）相關規定。是核被告丙○○、乙○○、丁○○、己○○四人所為，均係犯刑法第二百七十七
    條第一項之普通傷害罪（該條文本身並未修正）。被告乙○○、丁○○二人間，就如事實欄二前段所示傷害告訴人兼被
    告丙○○之行為，有犯意聯絡與行為分擔，均應依修正前刑
    法第二十八條之規定論以共同正犯。又被告丙○○先、後二
    次所為如事實欄一、二所示之傷害犯行，及被告乙○○先、
    後二次所為如事實欄二、三所示之傷害犯行，均各時間緊接
    ，犯罪構成要件相同，顯各係基於概括之犯意反覆為之，均
    應依修正前刑法第五十六條之連續犯規定，各論以一罪，並
    均加重其刑（有關被告丙○○所為如事實欄二所示之傷害犯
    行，已據起訴事實載明，惟起訴書所犯法條欄漏未記載應論
    以連續犯，尚有未洽）。爰審酌被告丙○○、乙○○、丁○○及己○○四人之素行、犯罪之動機、目的均僅係出於細故
    、傷害之手段及其等之傷害行為使人受傷之程度、被告丙○○、乙○○、丁○○、己○○四人犯罪後之態度等一切情狀
    ，分別量處如主文第一項至第四項所示之刑，並均依修正前
    刑法第四十一條第一項前段、修正前罰金罰鍰提高標準條例
    第二條之規定，併為諭知易科罰金之折算標準，以示懲儆。
四、扣案之木棍一支，固為被告己○○於如事實欄三所示之時、
    地，持以傷害告訴人兼被告乙○○所用之物一節，已詳述如
    前，然被告己○○堅決否認上開扣案之木棍一支係其所有之
    物，且亦非屬違禁物，核與沒收之要件不符，爰不予宣告沒
    收之。
五、應不另為無罪諭知之部分：
（一）公訴意旨另略以：被告丙○○基於傷害之概括犯意，於九
      十四年十二月十八日上午九時許，在彰化縣溪州鄉○○段
      一一三七、一一三八地號農地，於以腳踹踢告訴人兼被告
      乙○○之胸部，而使告訴人兼被告乙○○跌入水溝，並受
      有右內側足踝擦挫傷之傷害（此部分業經判決有罪，即事
      實欄一所載）後，又徒手將本欲前來勸架之告訴人兼被告
      丁○○推入水溝內，使告訴人兼被告丁○○受有傷害，因
      認被告丙○○此部分另涉有刑法第二百七十七條第一項之
      普通傷害罪嫌。
（二）按犯罪事實應依證據認定之，無證據不得認定犯罪事實，
      刑事訴訟法第一百五十四條第二項定有明文。復按所謂認
      定犯罪事實之證據，係指足以認定被告確有犯罪行為之積
      極證據而言，該項證據自須適合於被告犯罪事實之認定，
      始得採為斷罪資料；又事實之認定，應憑證據，如未能發
      現相當證據，或證據不足以證明，自不能以推測或擬制之
      方法，以為裁判基礎，最高法院二十九年上字第三一０五
      號、四十年臺上字第八六號判例著有明文。又按告訴人之
      指訴，係以使被告受刑事訴追為目的，是其陳述是否與事
      實相符，仍應調查其他證據以資審認（最高法院五十二年
      臺上字第一三００號判例意旨參照）。
（三）公訴人認被告丙○○涉有此部分之傷害罪嫌，無非係以告
      訴人兼被告丁○○於警詢之指訴、證人即同案被告丁○○
      於偵查中之證述及告訴人兼被告丁○○所提出之卓醫院診
      斷證明書一件在卷可稽為其論據；惟訊據被告丙○○堅決
      否認涉有何此部分之傷害罪嫌，辯稱：其於九十四年十二
      月十八日上午九時許，在彰化縣溪州鄉○○段一一三七、
      一一三八地號農地，並未看見告訴人兼被告丁○○，沒有
      將告訴人兼被告丁○○推入水溝內之傷害犯行等語。
（四）經查：告訴人兼被告丁○○於九十四年十二月十八日警詢
      時先稱：「我是在九十四年十二月十八日上午九時許，在
      彰化縣溪州鄉○○段地號一一三八號旁之產業道路上看到
      他們互毆。乙○○看到我在隔壁田工作時即叫我過去幫忙
      勸架，當我在勸時丙○○揮右拳毆打我下巴成傷，導致我
      跌倒造成我右手與左、右腳成傷」等語，復於九十四年三
      月二十八日證稱：被告丙○○徒手對其毆打，其有將被告
      丙○○推開等語；惟於九十五年五月二十六日偵訊時則改
      為證稱：被告丙○○係將其推到水溝裡造成其受傷云云，
      並於本院審理時供稱：「（問：丁○○你跌到水溝是否受
      傷？）左邊的嘴角、右眉毛上方、左肩膀、腰、雙腿。（
      問：你如何跌入水溝，為何受有這樣的傷害？）我的頭倒
      栽下去，然後我就爬起來。（問：當天丙○○除了推你到
      水溝，有無打你？）沒有，他只有用雙手將我推入水溝。
      （問：之前於警詢、偵訊為何稱丙○○有打你？）實際上
      是推我進水溝而已」云云，是告訴人兼被告丁○○就其係
      遭被告丙○○揮拳毆打或推入水溝而受傷一節，其先、後
      之指訴已有未符，且證人甲○○、戊○○於本院審理時均
      證稱其等於九十四年十二月十八日上午九時許，在彰化縣
      溪州鄉○○段一一三七、一一三八地號農地，並未見到告
      訴人兼被告丁○○在場一語，足認告訴人兼被告丁○○指
      訴其於九十四年十二月十八日上午九時許，前至彰化縣溪
      州鄉○○段一一三七、一一三八地號農地，因勸架未成而
      遭被告丙○○推入水溝云云，並非屬實而無可信；被告丙○○上開辯解，則為可採。此外，復查無其他積極確切之
      證據，足資證明被告丙○○有何公訴人起訴之此部分傷害
      犯行，不能證明被告丙○○犯有該部分之罪，惟公訴人認
      此部分與前開被告丙○○經判決有罪之連續傷害犯行間，
      具有連續犯之裁判上一罪關係，爰不另為無罪之諭知。
據上論斷，應依刑事訴訟法第二百九十九條第一項前段，刑法第
二條第一項前段、第二百七十七條第一項，修正前刑法第二十八
條、第五十六條、第四十一條第一項前段，罰金罰鍰提高標準條
例第一條前段，修正前罰金罰鍰提高標準條例第二條，判決如主
文。
本案經檢察官陳茂亭到庭執行職務
中    華    民    國  九十五  年    九  月    二十    日
                  刑事第二庭    審判長法官  王義閔
                                法      官  鄭舜元
                                法      官  李雅俐
以上正本證明與原本無異。
如不服本判決，應於判決送達後十日內，向本院提出上訴狀（須
附繕本）。
告訴人或被害人對於判決如有不服具備理由請求檢察官上訴者，
其上訴期間之計算係以檢察官收受判決正本之日期為準。
中    華    民    國  九十五  年    九  月    二十    日
                                法院書記官  陳秀娟
附錄論罪科刑法條：
刑法第二百七十七條第一項：
傷害人之身體或健康者，處三年以下有期徒刑、拘役或一千元以
下罰金。
附  表：（刑法修正前、後與被告罪刑有關規定之比較─依附表
          編號六所示綜合比較之結論，應適用修正前之刑法相
          關規定。）
一、刑法第二百七十七條第一項之條文本身並未修正（至有關被
    告丙○○、乙○○、丁○○及己○○四人行為後，於九十五
    年六月十四日增訂，並自同年七月一日起生效施行之刑法施
    行法第一條之一之規定，就其所定罰金數額提高之倍數，與
    被告丙○○、乙○○、丁○○及己○○四人行為時之罰金罰
    鍰提高標準條例所定罰金數額得提高之最高倍數相同）。
二、(一)修正事項：主刑之罰金刑。
    (二)修正前刑法第三十三條第五款：「罰金：（銀元）一元以
      上。」
    (三)修正後刑法第三十三條第五款：「罰金：新臺幣一千元以
      上，以百元計算之。」
    (四)比較結果：修正後之規定並非有利。
三、(一)修正事項：共同正犯。
    (二)修正前刑法第二十八條：「二人以上共同實施犯罪之行為
      者，皆為正犯。」
    (三)修正後刑法第二十八條：「二人以上共同實行犯罪之行為
      者，皆為正犯。」
    (四)比較結果：修正後之規定並非有利。
四、(一)修正事項：連續犯。
    (二)修正前第五十六條：「連續數行為而犯同一之罪名者，以
      一罪論。但得加重其刑至二分之一。」
    (三)修正後：廢除修正前刑法第五十六條連續犯之規定。
    (四)比較結果：修正後之規定並非有利。
五、(一)修正事項：易科罰金之折算標準。
    (二)修正前刑法第四十一條第一項前段：「犯最重本刑為五年
      以下有期徒刑以下之刑之罪，而受六個月以下有期徒刑或
      拘役之宣告，因身體、教育、職業、家庭之關係或其他正
      當事由，執行顯有困難者，得以一元以上三元以下折算一
      日，易科罰金。」，又依被告行為時之易科罰金折算標準
      ，依修正前之罰金罰鍰提高標準條例第二條（現已刪除）
      之規定，就其原定數額提高為一百倍折算一日。
    (三)修正後刑法第四十一條第一項前段：「犯最重本刑為五年
      以下有期徒刑以下之刑之罪，而受六個月以下有期徒刑或
      拘役之宣告者，得以新臺幣一千元、二千元或三千元折算
      一日，易科罰金。」
    (四)比較結果：修正後之規定並非有利。
六、結論：綜上所述，依現行刑法第二條第一項：「行為後法律
    有變更者，適用行為時之法律。但行為後之法律有利於行為
    人者，適用最有利於行為人之法律。」之從舊從輕規定，因
    修正後刑法對被告丙○○、乙○○、丁○○及己○○四人並
    非有利，故仍應依刑法第二條第一項前段之規定，適用被告
    丙○○、乙○○、丁○○及己○○四人行為時之刑法（即修
    正前之刑法）相關規定。


司法院資訊處製作；財團法人民間司法改革基金會備份。
